【裁判字號】    99,消債抗,250
【裁判日期】    991029
【裁判案由】    消債聲明異議
【裁判全文】
臺灣高雄地方法院民事裁定           99年度消債抗字第250號
抗  告  人  甲○○
代  理  人  邱明政律師
相  對  人  中國信託商業銀行股份有限公司
法定代理人  乙○○
上列當事人間因消費者債務清理條例聲明異議事件，抗告人對於
民國99年9 月30日本院99年度事聲字第303 號第一審裁定提起抗
告，本院管轄之第二審合議庭裁定如下：
    主  文
抗告駁回。
抗告程序費用新臺幣壹仟元由抗告人負擔。
    理  由
一、抗告意旨略以：抗告人離婚後獨自負擔未成年子女之責任與
    義務，抗告人之前妻就此未曾聞問，更遑論支付扶養費用，
    是抗告人2 名未成年子女扶養費均應計為抗告人必要生活支
    出，則以抗告人之收入扣除自身之必要生活費用及2 名未成
    年子女之扶養費後，每月僅餘新臺幣（下同）7,000 元，故
    而抗告人之更生方案仍以每個月清償7,000 元為當，為此爰
    依法提起
    本件抗告，請求廢棄原裁定等語。
二、按消債條例之制定，乃為使負債務之消費者依本條例所定程
    序清理其債務，以調整其與債權人及其他利害關係人之權利
    義務關係，保障債權人之公平受償，謀求消費者經濟生活之
    更生，進而健全社會經濟之發展，除有第63條所定之情形外
    ，法院得斟酌裁量認可更生方案。而於債務人有薪資、執行
    業務所得或其他固定收入之情形下，依消債條例第64條之規
    定，在除有該條第2 項所定之情形外，法院如認更生方案之
    條件公允者，即得不經債權人會議可決，逕依債務人之聲請
    或依職權以裁定認可更生方案；是以如無消債條例第63條第
    1 項或第64條第2 項情形，法院自得斟酌債務人之資力狀況
    、債務人所提更生方案之還款成數及是否有浪費之情事、債
    務人實際生活上有無特殊困難等情狀而為更生方案之條件是
    否為公允之審認，進而裁量認可該更生方案。次按父母對於
    未成年子女，有保護教養之權利義務。又父母對於未成年子
    女之扶養義務，不因結婚經撤銷或離婚而受影響，離婚後父
    母對於未成年子女之扶養義務，係立於同一順位而按其資力
    負扶養義務，亦即父母因離婚不能任親權人時，未任親權一
    方之扶養義務不能免除。若父母約定由一方負扶養義務時，
    僅為父母內部間分擔之約定，該約定並不因此免除父母對未
    成年子女保護教養費用負擔之外部義務，最高法院96年台上
    字第1541號著有裁判要旨可供參照。
三、經查：
  (一)抗告人經本院於民國98年5 月21日以98年度消債更字第498
    號裁定准予進行更生程序，而抗告人目前薪資收入每月約為
    24,000元，此有薪資明細附於本院司執消債更卷內可按，並
    經本院調取本院98年度消債更字第498 號、98年度司執消債
    更字第543 號卷宗核閱屬實，應可採信。
  (二)抗告人住於高雄縣，此有戶籍謄本附於本院消債更卷內可按
    （見本院消債更卷第12頁），又抗告人既因債務高築陷於經
    濟困難，則除特殊必要情形外，自應撙節支出，本院參諸內
    政部公告99年度臺灣省每人每月最低生活費用（含食、衣、
    住、行、育、樂費用）為9,829 元等情，認抗告人每月基本
    生活開銷應以9,829 元為適當。
  (三)抗告人與其前妻育有2 名未成年子女，而其前妻98年、97年
    度申報所得分為812,165 元、1,159,477 元，有稅務電子閘
    門財產所得調件明細表在卷可考（見原審卷第10至11頁），
    則經衡量抗告人業負擔鉅額債務及抗告人及其前妻之收入情
    況，本院認抗告人就其2 名未成年子女之扶養費以負擔3 分
    之1 為適當，又未成年子女平日生活均依附於父母，其基本
    支出應不若成年人，是應以98年度綜合所得稅受扶養人每人
    免稅額82,000元計算，即每人每月基本生活所需約6,833 元
    為適當，則抗告人負擔2 名未成年子女之扶養費用應以4,55
    5 元為適當（6833×2 ÷3 ＝4555）。至抗告人固主張其與
    前妻業約定扶養費用由其獨自負擔，並提出前妻所書之書面
    為證，惟依諸前開說明，抗告人與其前妻間之約定並不能免
    除其前妻對於未成年子女之扶養費用，且抗告人之前妻固陳
    明其對玉山銀行、台新銀行、慶豐銀行負有債務，然抗告人
    亦負有鉅額債務，而依收入觀之，抗告人前妻經濟能力明顯
    優於抗告人，是於抗告人業已負擔鉅額債務情形之下，自不
    得許其為此扶養費分擔之約定而有害於債權人之權利，故而
    抗告人之主張應非可採。
  (四)綜上，抗告人每月收入扣除必要生活費用及扶養費後仍餘9,
    619 元可供清償債務（00000 0000000000＝9616），惟系
    爭更生方案每月僅清償7,000 元，衡以抗告人所積欠無擔保
    及無優先權之債務總額為3,337,791 元，依系爭更生方案所
    提清償總額為672,000 元，僅占整體債務比例20.13%，在抗
    告人原有債務已因法院裁定更生而未再依約繼續加計利息之
    情況下，清償數額亦屬過低，對各債權人而言實有失公平。
四、綜上所述，抗告人之抗告均無理由。原審裁定以原更生方案
    尚難認條件公允，從而廢棄本院司法事務官依職權認可更生
    方案之處分，核無違誤，抗告意旨指摘原裁定不當，求予廢
    棄原審裁定，為無理由，應予駁回。
五、據上論結，本件抗告為無理由，依消費者債務清理條例第15
    條，民事訴訟法第495 條之1 第1 項、第449 條第1 項、第
    95條、第78條，裁定如主文。
中    華    民    國    99    年    10    月    29    日
                  民事第四庭  審判長法  官  黃宏欽
                                    法  官  楊淑珍
                                    法  官  楊淑儀
上為正本係照原本作成。
本裁定不得再抗告。
中    華    民    國    99    年    10    月    29    日
                                    書記官  王資惠

司法院資訊處製作；財團法人民間司法改革基金會備份。
